【裁判字號】    89,訴,1231
【裁判日期】    900704
【裁判案由】    分割共有物
【裁判全文】
臺灣彰化地方法院民事判決  八十九年度訴字第一二三一號
    原      告  丑○○
    訴訟代理人  趙惠如律師
    複代理人    午○○
    被      告  寅○○
                巳○○
                辰○○
                辛○○
    訴訟代理人  庚○○
    被      告  戊○○
                子○○○
                卯○○
                甲○○
                己○○
                申○○
                丁○○
                未○○
                丙○○
    訴訟代理人  乙○○
    被      告  壬○○○
    訴訟代理人  癸○○○
右當事人間分割共有物事件，本院判決如左：
    主    文
兩造共有坐落彰化縣秀水鄉○○段第四一七地號、地目田、面積０．一六六六公頃土
地分割為如附圖及附表一所示。
被告寅○○不能按其應有部分受分配之０．００一五公頃部分，由被告戊○○以新台
幣貳拾柒萬伍仟元補償之。
訴訟費用由兩造按如附表二所示之比例負擔。
    事    實
甲、原告方面：
一、聲明：如主文所示。
二、陳述：
    （一）緣坐落彰化縣秀水鄉○○段第四一七地號、田、面積０．一六六六公頃之
          土地為原告丑○○與被告寅○○、壬○○○、癸○○○、巳○○、辰○○
          、辛○○、戊○○、子○○○、卯○○、甲○○、己○○、申○○、白福
          生、未○○、丙○○等十五人按附表二之比例所共有。
    （二）按民法第八百二十三條第一項規定：「各共有人得隨時請求分割共有物，
          但因物之使用目的不能分割或契約訂有不分割之期限者，不在此限。」，
          又分割之方法不能協議決定者，任何共有人得聲請法院裁判分割，復為同
          法第八百二十四條第二項所明定。而本件系爭土地於共有人間並無物之使
          用目的不能分割之情形，共有人間亦無訂有不分割之期限，原告迭商請被
          告等協議分割，均無結果，為此訴請分割。
三、證據：提出土地登記簿謄本、地籍圖等件為證，並聲請勘測現場。
乙、被告戊○○方面：
    聲明及陳述如下：同意分割，並同意原告所提出之分割方案，多分得之十五平方
    公尺部分願以新台幣（下同）二十七萬五千元補償被告寅○○，並願負擔稅金等
    項之支出，且已付款十七萬二千元，餘款十萬三千元於九十年七月十日給付。
丙、被告寅○○方面：
    聲明及陳述如下：同意分割，並同意原告所提出之分割方案，少分得之十五平方
    公尺部分同意被告戊○○以二十七萬五千元補償之，但伊要實拿二十七萬五千元
    ，即不負擔稅金等項，被告戊○○並已付伊十七萬二千元，另十萬三千元約定在
    九十年七月十日給付。
丁、被告壬○○○、癸○○○方面：
    聲明及陳述如下：同意分割，並同意原告所提出之分割方案，且於分割後其二人
    願繼續保持共有。
戊、被告辛○○、丁○○、子○○○方面：
    聲明及陳述如下：同意分割，並同意原告所提出之分割方案。
己、被告巳○○、辰○○、卯○○、甲○○、申○○、未○○、丙○○方面：
    被告等未於最後言詞辯論期日到場，惟據其前期日之聲明及陳述如左：
    聲明及陳述：同意分割，但希望以現狀分割。
庚、被告己○○方面：
    被告未於言詞辯論期日到場，亦未提出準備書狀作何聲明或陳述。
辛、本院依聲請履勘現場，並囑託彰化縣彰化地政事務所派員會同測量，製有勘驗筆
    錄及複丈成果圖附卷。
    理    由
一、本件被告巳○○、辰○○、卯○○、甲○○、申○○、未○○、丙○○均經合法
    通知，未於最後言詞辯論期日到場，被告己○○經合法通知，未於言詞辯論期日
    到場，經核均無民事訴訟法第三百八十六條各款所列情形，爰依原告之聲請，由
    其一造辯論而為判決。
二、原告主張系爭坐落彰化縣秀水鄉○○段第四一七地號、田、面積０．一六六六公
    頃之土地為原告丑○○與被告寅○○、壬○○○、癸○○○、巳○○、辰○○、
    辛○○、戊○○、子○○○、卯○○、甲○○、己○○、申○○、丁○○、未○○、丙○○等十五人按附表二之比例所共有。且系爭土地於共有人間並無物之使
    用目的不能分割之情形，共有人間亦無訂有不分割之期限，原告迭商請被告等協
    議分割，均無結果之事實，業據其提出與所述相符之土地登記簿謄本、地籍圖等
    件為證，並為被告等人所不爭執，自堪信為真實，其請求依民法第八百二十三條
    第一項之規定判決分割系爭土地，洵屬有據，應予准許。
三、查系爭土地為一長方形，西側緊臨雙向四車道之彰水路，南側並有一無路名之私
    設約四米巷道，可供對外聯繫，交通十分便利，業經本院履勘現場及囑託彰化縣
    彰化地政事務所依地籍圖及使用現狀予以測量繪製，製有勘驗筆錄及土地複丈成
    果圖在卷可按。本院審酌系爭土地如附圖編號Ｂ之部分由被告戊○○蓋有建物使
    用，編號Ｆ部分有被告癸○○○蓋有建物使用，編號Ｌ、Ｍ、Ｎ、Ｏ、Ｐ部分分
    別有被告顏素真、丙○○、辰○○、巳○○、己○○蓋有建物使用，及被告壬○○○、癸○○○二人表示願於分割後仍保持共有，並經到場之被告寅○○、壬○○○、癸○○○、戊○○、辛○○、丁○○、子○○○等均同意如附圖所示之方
    案分割，且該分割方案亦符合被告巳○○、辰○○、卯○○、甲○○、申○○、
    未○○、丙○○等人要求按現狀分割之意願。又被告戊○○同意多分得之十五平
    方公尺部分願以二十七萬五千元補償被告寅○○，並願負擔稅金等項之支出，為
    被告寅○○所首肯，此外，被告戊○○業已支付被告寅○○十七萬二千元，餘款
    十萬三千元並約定於九十年七月十日給付，亦為被告寅○○所是認，是本院顧及
    兩造意願及盡其可能不拆除上開建物之情形下，爰判決如主文所示。
四、另被告等之行為，按當時之訴訟程序為伸張權利所必要，爰命原告負擔一部分訴
    訟費用。
五、據上論結，原告之訴為有理由，依民事訴訟法第三百八十五條第一項前段、第七
    十八條、第八十一條第二款、第八十五條第一項但書，判決如主文。
中      華      民      國    九十      年      七      月      四      日
                                    臺灣彰化地方法院民事第一庭
~B法      官  陳秋錦
右為正本係照原本作成。
如對本判決上訴須於判決送達後廿日內向本院提出上訴狀。
~B法院書記官  范鳳月
中      華      民      國    九十      年      六      月    十五    日
附表一：
一、編號Ｇ部分面積０，０一八一公頃土地分歸原告丑○○取得。
二、編號Ａ部分面積０．００三六公頃及編號Ｄ部分面積０．０００九公頃土地分歸
    被告未○○取得。
三、編號Ｂ部分面積０．０二六一公頃土地分歸被告戊○○取得。
四、編號Ｃ部分面積０．０一六六公頃土地分歸被告寅○○取得。
五、編號Ｅ部分面積０．０一二一公頃土地分歸被告子○○○取得。
六、編號Ｆ部分面積０．０一八一公頃土地分歸被告癸○○○、壬○○○按被告癸○○○三分之二，被告壬○○○三分之一比例保持共有取得。
七、編號Ｈ部分面積０．０一二一公頃土地分歸被告卯○○取得。
八、編號Ｉ部分面積０．００六０公頃土地分歸被告甲○○取得。
九、編號Ｊ部分面積０．０一二一公頃土地分歸被告丁○○取得。
十、編號Ｋ部分面積０．００一四公頃土地分歸被告辛○○取得。
十一、編號Ｌ部分面積０．００六０公頃土地分歸被告申○○取得。
十二、編號Ｍ部分面積０．０一八一公頃土地分歸被告丙○○取得。
十三、編號Ｎ部分面積０．００六０公頃土地分歸被告辰○○取得。
十四、編號Ｏ部分面積０．００六０公頃土地分歸被告巳○○取得。
十五、編號Ｐ部分面積０．００三四公頃土地分歸被告己○○取得。
附表二：
一、被告寅○○、原告丑○○各負擔一六六六０分之一八一０。
二、被告壬○○○、巳○○、辰○○、甲○○各負擔一六六六０分之六０三。
三、被告癸○○○、子○○○、卯○○、丁○○各負擔一六六六０分之一二０六。
四、被告辛○○負擔一六六六０分之一四四。
五、被告戊○○負擔一六六六０分之二四六０。
六、被告己○○負擔一六六六０分之三三七。
七、被告申○○負擔一六六六０分之六０四。
八、被告未○○負擔一六六六０分之四五０。
九、被告丙○○負擔一六六六０分之一八０九。


司法院資訊處製作；財團法人民間司法改革基金會備份。
